【裁判字號】    99,訴,2684
【裁判日期】    991108
【裁判案由】    毒品危害防制條例
【裁判全文】
臺灣臺中地方法院刑事判決              99年度訴字第2684號
公  訴  人  臺灣臺中地方法院檢察署檢察官
被      告  甲○○
上列被告因違反毒品危害防制條例案件，經檢察官提起公訴（99
年度毒偵字第3000號），本院依簡式審判程序判決如下：
    主    文
甲○○施用第一級毒品，累犯，處有期徒刑玖月。
    犯罪事實
一、甲○○前於民國87年間，因偽造有價證券案件，經臺灣高等
    法院臺中分院以90年度上訴字第579 號判處應執行有期徒刑
    3 年6 月確定，經入監執行後於94年9 月16日縮短刑期假釋
    出監，而於95年4 月25日假釋付保護管束期滿未經撤銷，以
    已執行完畢論。其另因施用毒品案件，經本院以97年度毒聲
    字第238 號裁定送觀察、勒戒後，認無繼續施用毒品之傾向
    ，於97年12月4 日執行完畢釋放。詎仍不知悔改，復基於同
    時施用第一級毒品海洛因及第二級毒品甲基安非他命之犯意
    ，於98年11月19日下午2 時許，在臺中市○區○○路與平等
    街口附近之公共廁所內，以將海洛因及甲基安非他命同時置
    於其所有之燈泡內燒烤吸食煙霧之方式，同時施用第一級毒
    品海洛因及第二級毒品甲基安非他命1 次。嗣為警於98年11
    月20日晚間10時許，在臺中市○區○○街與進化路口盤檢查
    獲，並經警採集尿液送驗，結果呈可待因、嗎啡、安非他命
    及甲基安非他命陽性反應（另冒用其胞弟吳水津應訊而涉犯
    行使偽造私文書案件部分，業經本院以99年度中簡字第1770
    號審結），因而查悉上情。
二、案經臺中市警察局第三分局報告臺灣臺中地方法院檢察署檢
    察官偵查起訴。
    理    由
一、被告甲○○於本院準備程序中，就上揭犯罪事實均為有罪之
    陳述，且所犯係死刑、無期徒刑、最輕本刑為3 年以上有期
    徒刑以外之罪，經本院合議庭依刑事訴訟法第273 條之1第1
    項之規定，裁定由受命法官1 人獨任進行簡式審判程序，先
    予敘明。
二、按「被告以外之人於審判外之言詞或書面陳述，除法律有規
    定者外，不得作為證據」，刑事訴訟法第159 條第1 項固定
    有明文，然「鑑定之經過及其結果，應命鑑定人以言詞或書
    面報告」，同法第206 條第1 項亦規定甚明。是鑑定人以「
    書面」為鑑定報告提出於法院，依刑事訴訟法第159 條第1
    項立法理由及同法第206 條第1 項規定，即具有證據能力。
    又法院或檢察官得囑託醫院、學校或其他相當之機關、團體
    為鑑定，或審查他人之鑑定，並準用第203 條至第206 條之
    1 之規定，刑事訴訟法第208 條第1 項亦定有明文。依此，
    檢察官對於偵查中之案件，認為須實施鑑定者，固應就具體
    個案，選任鑑定人或囑託鑑定機關（團體）為之；但對於司
    法警察機關調查中之案件，或有量大或急迫之情形，為因應
    實務之現實需求，如檢察官針對該類案件之性質（例如：查
    扣之毒品必須檢驗其成份、對施用毒品之犯罪嫌疑人必須檢
    驗其體內有無毒品代謝反應、對於查扣之槍砲彈藥必須檢驗
    有無殺傷力、對違反野生動物保育法案件必須鑑定是否屬於
    保育類動物案件等) ，認為當然有鑑定之必要者，經參考法
    務部92年5 月20日法檢字第092080203 號函送之法務部「因
    應刑事訴訟法修正工作小組」研討之刑事訴訟法修正相關議
    題第21則之共識結論，以及臺灣高等法院於92年8 月1 日舉
    行之刑事訴訟法新製法律問題研討會第3 則法律問題研討結
    果之多數說（載於司法院92年8 月印行「刑事訴訟法新製法
    律問題彙編」第15頁至第18頁），基於檢察一體原則，得由
    該管檢察長對於轄區內之案件，以事前概括選任鑑定人或囑
    託鑑定機關（團體）之方式，俾便轄區內之司法警察官、司
    法警察對於調查中之此類案件，得即時送請事前已選任之鑑
    定人或囑託之鑑定機關（團體）實施鑑定，該鑑定人或鑑定
    機關（團體）亦應視同受承辦檢察官所選任或囑託而執行鑑
    定業務，其等出具之書面鑑定報告應屬刑事訴訟法第206 條
    所定之傳聞例外，當具有證據能力（法務部92年9 月1 日法
    檢字第0920035083號函可供參照）。從而，本件有關查獲之
    警察單位依先前轄區檢察署檢察長事前概括選任之鑑定機關
    ，即中山醫學大學附設醫院（被告尿液部分）實施鑑定，該
    鑑定機關所出具之「鑑定書」，即具有證據能力而得為本案
    之證據。
三、上揭犯罪事實，業據被告於偵訊及本院審理時均坦承不諱，
    且被告為警查獲後所採集之尿液，經送中山醫學大學附設醫
    院檢驗，其結果呈現嗎啡、可待因、安非他命及甲基安非他
    命反應等情，有臺中市警察局第三分局代號與真實姓名對照
    表及中山醫學大學附設醫院檢驗科藥物檢測中心99年12月11
    日實驗編號0000000 號尿液檢驗報告1 份在卷可稽（分見警
    卷第5 頁、第1 頁），足認被告上開不利於己之自白與事實
    相符，是本件事證明確，被告之犯行堪予認定。又被告前因
    施用毒品案件，經本院以97年度毒聲字第238 號裁定送觀察
    、勒戒後，認無繼續施用毒品之傾向，於97年12月4 日執行
    完畢釋放出所，有臺灣高等法院被告前案紀錄表在卷可稽，
    被告於觀察、勒戒執行完畢釋放後5 年內，再犯本件施用毒
    品罪，顯見原實施之觀察、勒戒已無法收其實效，應予依法
    論科。
四、查海洛因係毒品危害防制條例第2 第2 項第1 款所定之第一
    級毒品；甲基安非他命則為同條項第2 款所定之第二級毒品
    ，均不得非法持有、施用。核被告所為，係犯毒品危害防制
    條例第10條第1 項之施用第一級毒品罪及同條第2 項之施用
    第二級毒品罪；其持有第一、二級毒品後進而施用，其持有
    之低度行為，應為施用之高度行為所吸收，不另論罪。被告
    於如犯罪事實欄所載時、地施用海洛因及甲基安非他命時，
    係將甲基安非他命與海洛因一同置於燈泡內點燃吸食，其同
    時施用第一級毒品海洛因及第二級毒品甲基安非他命，係一
    行為同時觸犯施用第一級毒品罪及施用第二級毒品罪，為想
    像競合犯，應依刑法第55條之規定，從一重之施用第一級毒
    品罪處斷。又被告有犯罪事實欄一所載之論罪科刑及執行情
    形，有臺灣高等法院被告前案紀錄表在卷可稽，其於刑之執
    行完畢後5 年內故意再犯本案有期徒刑以上罪，為累犯，應
    依刑法第47條第1 項規定，加重其刑。爰審酌被告曾因施用
    毒品經送觀察、勒戒，仍未知警惕，於觀察、勒戒執行完畢
    之5 年內，再犯本件施用毒品案件，足見其雖經觀察勒戒之
    治療程序，仍未徹底戒除惡習遠離毒害，顯未能善體國家設
    置觀察、勒戒機構，協助毒品施用者戒除毒害之良法美意，
    惟念及施用毒品本質上係戕害自身健康之行為，尚未嚴重破
    壞社會秩序或侵害他人權益，暨其犯罪之動機、目的、所生
    危害，及現行法規已刪除連續犯規定，被告各次犯罪應分別
    審酌犯罪情節量處等一切情狀，雖起訴書就被告同時施用第
    一級毒品及第二級毒品犯行具體求處有期徒刑1 年6 月，嗣
    經檢察官於本院審理時改聲請量處有期徒刑10月以上，惟本
    院認均嫌過重，爰量處如主文所示之刑，以示懲儆。末被告
    於前揭時、地施用海洛因及甲基安非他命時所使用之燈泡 1
    個，係被告所有，為被告自承在卷；然該燈泡未經扣案，且
    被告陳稱業已丟棄，且該燈泡亦非屬違禁物，為免執行困難
    ，本院認尚無沒收之必要，併此敘明。
據上論斷，應依刑事訴訟法第273 條之1 第1 項、第299 條第 1
項前段，毒品危害防制條例第10條第1 項、第2 項，刑法第11條
、第55條、第47條第1 項、第51條第5 款，判決如主文。
本案經檢察官吳孟潔到庭執行職務。
中    華    民    國    99    年    11    月    8     日
                  刑事第十二庭  法  官  簡婉倫
以上正本證明與原本無異。
如不服本判決應於收受判決後10日內向本院提出上訴書狀，並應
敘述具體理由；其未敘述上訴理由者，應於上訴期間屆滿後20日
內向本院補提理由書（均須按他造當事人之人數附繕本）「切勿
逕送上級法院」。
                                書記官  許千士
中    華    民    國    99    年    11    月    8     日

司法院資訊處製作；財團法人民間司法改革基金會備份。
